【裁判字號】    99,台上,5766
【裁判日期】    990916
【裁判案由】    違反毒品危害防制條例
【裁判全文】
最高法院刑事判決            九十九年度台上字第五七六六號
上  訴  人  甲○○
            乙○○
共      同
選任辯護人  蘇俊誠律師
上  訴  人  丙○○
上列上訴人等因違反毒品危害防制條例案件，不服台灣高等法院
高雄分院中華民國九十九年六月十五日第二審判決（九十九年度
上訴字第五八０號，起訴案號：台灣屏東地方法院檢察署九十七
年度偵字第六三九六、六三九七號），提起上訴，本院判決如下
：
    主  文
原判決撤銷，發回台灣高等法院高雄分院。
    理  由
本件原判決維持第一審論處上訴人甲○○販賣第一級毒品一罪、
共同販賣第一級毒品一罪、共同販賣第二級毒品四罪罪刑（均累
犯）；上訴人乙○○販賣第一級毒品一罪、共同販賣第一級毒品
三罪、販賣第二級毒品九罪、共同販賣第二級毒品七罪罪刑（均
累犯）；上訴人丙○○販賣第一級毒品三罪、販賣第一級毒品未
遂一罪、販賣第二級毒品一罪、販賣第二級毒品未遂一罪罪刑之
判決，駁回其三人在第二審之上訴，固非無見。
惟按：一國家為實現刑罰權，所以有刑事訴訟法之制定，旨在藉
程序之遵守，以確保裁判之公正。事實審法院為實現實體正義，
仍不可忽略程序正義之踐行。又採為判決基礎之證據資料，必須
經過調查程序，顯出於審判庭，用以擔保證據資料之真實性，兼
具保護被告之防衛權，始與直接審理主義相符。故刑事訴訟法第
一百六十四條第一項及第一百六十五條第一項明定：審判長應將
證物提示當事人、代理人、辯護人或輔佐人，使其辨認。卷宗內
之筆錄及其他文書可為證據者，審判長應向當事人、代理人、辯
護人或輔佐人宣讀或告以要旨。同法第二百八十八條之一、第二
百八十八條之二規定：審判長每調查一證據畢，應詢問當事人有
無意見，並告以得提出有利之證據。法院應予當事人、代理人、
辯護人或輔佐人以辯論證據證明力之適當機會。如有違反，其所
踐行之訴訟程序，即難謂無違背法令。本件原判決分別以甲○○
持用之0000000000號、0000000000號行動電話、乙○○持用之00
00000000號、0000000000號行動電話、丙○○持用之0000000000
號、0000000000號行動電話相互間（事實一、三甲○○與丙○○
間、事實四(十一)、(十二)及事實五(四)乙○○與丙○○間），或分別與證
人蘇順發之0000000000號、王世明之0000000000號、姚文隆之00
00000000號、吳駿凱之0000000000號、蔡易男之0000000000號、
李富曾之0000000000號、陳永祥之0000000000號、朱則輝之0000
000000號、黃惠鈴之0000000000號、許照明之0000000000號行動
電話及呂美伶之00-0000000號家用電話間之通訊監察譯文，為認
定上訴人等有單獨或共同販賣第一、二級毒品之主要依據，但依
其審判筆錄之記載，除記載提示0000000000號、0000000000號各
二次以外，僅多次重複記載提示通訊監聽譯文，但未表明係何門
號之電話通訊監察譯文（見原審審判筆錄第一０、一一、一四、
一六、一八、二一、二四、二六、二七頁），則其究竟有無將各
個採為論罪依據之監聽譯文逐一提示調查，即非無疑，顯難認已
予當事人及辯護人辯論證據證明力之適當機會，其所踐行之訴訟
程序，即有可議。二販賣毒品罪，須以所販賣者確屬毒品為成立
要件之ㄧ，是否確屬毒品，應依證據證明之，並應於理由內說明
所憑之依據。本件原判決認定甲○○與乙○○單獨或共同販賣第
一級毒品海洛因、第二級毒品甲基安非他命予丙○○、蘇順發、
呂美伶、王世明、姚文隆、吳駿凱、蔡易男、李富曾、陳永祥等
人，丙○○販賣第一級毒品予朱則輝（未遂）、呂美伶，販賣甲
基安非他命予黃惠鈴（未遂）、許照明等情（見原判決第二至八
頁），因而論以前述販賣第一、二級毒品罪責。惟依卷內資料，
警方在甲○○、乙○○居住處所與丙○○所駕駛之自用小客車內
查獲扣案之物品中，似無第一級毒品海洛因及第二級毒品甲基安
非他命，原判決復未明確說明認定上訴人等各次所販賣者係海洛
因或甲基安非他命之之依據，僅憑各該證人之證言及內容尚屬隱
晦之通訊監察譯文，即論以販賣第一級毒品及第二級毒品之罪，
尚嫌理由不備。三科刑判決所認定之事實，與所採之證據，不相
適合，即屬證據上理由矛盾，其判決當然為違背法令。原判決事
實四之(三)、(四)記載姚文隆係以其0000000000號行動電話撥打乙○
○向甲○○取用之0000000000號行動電話，向乙○○購買甲基安
非他命二次（見原判決第四頁），但理由內則引用姚文隆於偵查
中所陳係以其0000000000號與乙○○之0000000000號行動電話聯
絡購買毒品，並以該0000000000號與0000000000號之通訊監聽譯
文為論罪之依據（見原判決第一九、二０頁），自屬理由矛盾。
以上或為上訴意旨所指摘，或為本院得依職權調查之事項，應認
原判決有撤銷發回之原因。原判決敘明不另為無罪諭知部分，基
於審判不可分原則，併予發回。
據上論結，應依刑事訴訟法第三百九十七條、第四百零一條，判
決如主文。
中    華    民    國  九十九  年    九    月   十六   日
                      最高法院刑事第十一庭
                          審判長法官  石  木  欽
                                法官  洪  佳  濱
                                法官  韓  金  秀
                                法官  段  景  榕
                                法官  周  煙  平
本件正本證明與原本無異
                                      書  記  官
中    華    民    國  九十九  年    九    月  二十一  日
                                                      V

司法院資訊處製作；財團法人民間司法改革基金會備份。
